【裁判字號】    99,上訴,297
【裁判日期】    990506
【裁判案由】    違反槍砲彈藥刀械管制條例
【裁判全文】
臺灣高等法院高雄分院刑事判決         99年度上訴字第297號
上  訴  人  臺灣屏東地方法院檢察署檢察官
被      告  甲○○
選任辯護人  侯重信律師
上列上訴人因被告違反槍砲彈藥刀械管制條例案件，不服臺灣屏
東地方法院98年度訴字第1230號中華民國98年2 月29日第一審判
決（起訴案號：臺灣屏東地方法院檢察署98年度偵字第4405號）
，提起上訴，本院判決如下：
    主  文
原判決撤銷。
甲○○未經許可，持有可發射子彈具有殺傷力之改造手槍，累犯
，處有期徒刑貳年，併科罰金新台幣拾伍萬元，罰金如易服勞役
以新台幣壹仟元折算壹日。
扣案之具有殺傷力之改造手槍貳支（槍枝管制編號為0000000000
號、0000000000號，內含彈匣各壹個）及子彈肆顆，均沒收。
    事  實
一、甲○○前於民國94年間，因違反國家安全法案件，經臺灣屏
    東地方法院以94年簡字第404 號判決判處有期徒刑4 月確定
    ，於94年6 月7 日執行完畢。又其明知可發射子彈具有殺傷
    力之改造手槍及子彈，依槍砲彈藥刀械管制條例規定，非經
    中央主管機關許可，不得持有，竟基於持有改造手槍及子彈
    之犯意，於民國98年6 月3 日前之某日，在不詳地點，向不
    詳姓名之人取得具有殺傷力之改造手槍2 支（槍枝管制編號
    分別為0000000000號、0000000000號，內含彈匣各壹個）及
    非制式子彈6 顆，即未經許可而持有之；嗣於98年6 月3 日
    晚上伍浩聚（另經檢察官為不起訴處分）至上址尋甲○○泡
    茶、聊天，甲○○即將前開以塑膠袋包裹之改造手槍2 支及
    子彈6 顆交付伍浩聚，伍浩聚取得前開裝放槍彈之塑膠袋後
    ，先將之藏置在屏東縣屏東市中山公園矮樹下，適有路人發
    覺可疑，拾取其中塑膠袋1 只，發覺內有槍枝1 支（彈匣內
    有具殺傷力之非制式子彈6 顆），乃報警處理；伍浩聚事後
    又返回拾取所餘以塑膠袋1 只包裹之槍枝1 支，持交甲○○
    。嗣經警循線通知伍浩聚到案說明，甲○○於警方尚未查知
    槍枝為何人持有之際，主動到案向警方說明，自首而接受裁
    判。
二、案經屏東縣警察局屏東分局報告臺灣屏東地方法院檢察署檢
    察官偵查起訴。
    理  由
一、證人伍浩聚於警詢中所為陳述，已經檢察官、被告及其辯護
    人同意作為證據，本院審酌其於警詢中所為陳述係出於自由
    意思，且當時距案發時間較近，較無外力干涉而為適當，自
    得為證據。其於偵查中所為陳述，已經依法具結，並無顯不
    可信之情況，復於審理中到庭經被告行使詰問權，亦得為證
    據。
二、訊據被告甲○○否認有何持有槍彈犯行，辯稱：於整理前出
    借李澤安居住之房間之際，發現上開槍彈，隨即於同日晚上
    囑咐友人伍浩聚丟棄，可知其並無持有之意；之後伍浩聚又
    將其中槍枝1 把及子彈部分攜回，伊不知如何處理為宜，俟
    警方通知伍浩聚到案說明，伊便主動帶同該槍彈前往說明等
    語。經查：
（一）本案有槍枝2 枝及子彈6 顆扣案可佐，而該槍枝及子彈經
      送請內政部警政署刑事警察局鑑定結果（該鑑定係依檢察
      機關之概括授權而為，自有證據能力），其中槍枝一枝（
      槍枝管制編號為0000000000）係改造手槍，由仿BERETT廠
      92FS半自動手槍造之槍枝，換裝土造金屬槍管而成，擊發
      功能正常，可供擊發適用子彈使用，認具殺傷力。另1 枝
      （槍枝管制編號為0000000000）係改造手槍，由仿FN廠半
      自動手槍造之槍枝，換裝土造金屬槍管而成，擊發功能正
      常，可供擊發適用子彈使用，認具殺傷力；而6 顆子彈中
      之4 顆，認均係非制式子彈，由金屬彈殼組合直徑8.8 ±
      0. 5MM金屬彈而成，採樣1 顆試射，可擊發認具殺傷力；
      另外2 顆，認均係非制式子彈，由金屬彈殼組合直徑8.9
      ±0.5M M金屬彈而成，採樣1 顆試射，可擊發認具殺傷力
      ，有該局98年7 月20日刑鑑字第0980090158號鑑驗書可參
      （見偵查卷第29頁），足認扣案之槍枝及子彈均具殺傷力
      。
（二）被告雖以前詞置辯，而案外人李澤安確於98年5 月間死亡
      ，有個人基資料查詢結果可參（見警卷第23頁）；而證人
      伍浩聚固證稱：被告曾請其將扣案之改造手槍及子彈拿去
      屏東市萬年溪丟棄；證人洪明仁亦證稱：曾見到李澤安住
      在被告家中，及李澤安死亡後，有看到被告整理李澤安的
      遺物，並將其中兩包塑膠袋交給伍浩聚拿去萬年溪丟棄等
      語。惟：
    1.證人伍浩聚就丟棄槍彈之過程，於警詢中係稱「（被告）
      指示我將其拿至屏東市萬年溪丟棄，因我於上記時間要到
      屏東縣警察局刑警大隊找朋友不方便帶進去，所以將該兩
      包疑似槍枝的東西藏在屏東市○○路中山公園一棵樹下」
      、「我於屏東縣警察局刑警大隊前等不到朋友，於98年6
      月4 日凌晨約2 時許，有再折返該處欲將上述兩包疑似槍
      枝的東西，拿去屏東市萬年溪丟棄」等語（見警卷第8 至
      9 頁）；偵查中則稱「他（指被告）本來叫我拿去萬年溪
      丟掉，當時我跟人家有約，所以，我就把東西丟掉到中山
      公園的樹下」等語（見偵查卷第25頁）；於審理中又稱：
      「我剛好那天開車要出去，他（指被告）叫我把槍丟入萬
      年溪」、「（為何會到中山公園？）因為我要去太平洋百
      貨（按在屏東縣政府警察局刑警大隊對面）附近找人。」
      、（為何槍不放在車內，要放在中山公園裡？）我就想隨
      便丟一丟就好。」、「為何後來折回去找回？）因為被告
      叫我丟在萬年溪，我覺得丟在中山公園不好，我才回去找
      」等語（見原審卷第63至64頁）；足見其就將扣案之槍枝
      及子彈放置在中山公園樹下之原因（先供稱因找朋友不方
      便帶進去，所以藏在樹下；審理中則稱隨便丟一丟就好）
      及再度前往取回之原因（先稱因等不到朋友，才去取回藏
      放之槍枝欲拿至萬年溪丟棄；審理中則稱覺得丟在中山公
      園不好，才回去找），前後供述非一，其所述能否採信，
      並非無疑。何況，如果被告確係交待伍浩聚將扣案之槍彈
      丟棄，何以伍浩聚於發現其中一包槍彈遺失後，未將其尋
      回之另一包槍枝持往萬年溪丟棄，反而持回交還被告，則
      其是否確係欲將扣案之槍枝及子彈持往丟棄，亦非無疑。
    2.又被告前於84年間，即曾因非法持有槍彈自首並報繳而被
      判處免刑紀錄，為被告所陳明（見偵查卷17頁），並有臺
      灣高雄地方法院85年度訴字第1121號判決可參（見原審卷
      第30頁），顯見其之前已有非法持有槍彈紀錄，且對於持
      有槍彈自首並報繳可能獲得免刑之判決，已經知悉。而一
      般民眾對於槍枝子彈避之唯恐不及，唯被告在伍浩聚於98
      年6 月4 日將未被查獲之另一把槍枝交回後，始終未有加
      以拋棄之動作，反而直至警方經由查訪得知伍浩聚可能涉
      案，於98年6 月12日通知伍浩聚到案說明後，被告始於98
      年6 月14日陪同伍浩聚到案說明，並趁機將未扣案之另一
      把改造槍枝繳交，衡情，被告果有將有槍枝丟棄之意思，
      何以會將該槍枝留置10日之久，顯見其係因見伍浩聚已被
      發現涉案，其會因此被查獲，乃於98年6 月14日伍浩聚前
      往警局之機會，陪同前往自首並繳交前開槍枝甚明。再者
      ，復參以其於偵查中經檢察官訊以：為何6 月14日才去自
      首? 其則答稱：我在查另外一枝槍誰拿走的等語（見偵查
      卷第26頁反面），如果，其確有將前開槍彈拋棄之意思，
      何於該槍彈不見，仍在查為何人拿走，益徵其所辯不足採
      信。
（三）綜上所述，足認證人伍浩聚及洪明仁所述均不足為被告有
      利之認定，被告所辯，不足採信，本案事證明確，被告犯
      行可以認定。又關於本件之槍彈來源，被告雖稱係李澤安
      之遺物，惟因李澤安已經死亡，且被告所辯及證人所述，
      均非可採，已如前述，故本院認定被告係於98年6 月3 日
      前之某日，在不詳地點，向不詳姓名之人取得，附此敘明
      。
三、核被告所為，係犯槍砲彈藥刀械管制條例第8 條第4 項之未
    經許可持有可發射子彈具有殺傷力之改造手槍及同條例第12
    條第4 項之未經許可持有子彈罪。其以一行為同時觸犯前開
    二罪名，係想像競合犯，應依刑法第55條規定從一重論以未
    經許可持有可發射子彈具有殺傷力之改造手槍罪。又其於94
    年間，因違反國家安全法案件，經臺灣屏東地方法院以94年
    簡字第404 號判決判處有期徒刑4 月確定，於94年6 月7 日
    執行完畢之事實，有臺灣高等法院浩前案紀錄表可參，其於
    有期徒刑執行完畢後，5 年內再故意犯本件有期徒刑以上之
    罪，係累犯，應依刑法第47條第1 項規定加重其法定刑。又
    其係於有偵查犯罪權限之人，知悉其犯罪之前主動向警方說
    明，自首而接受裁判之事實，有偵查報告及警詢筆錄可參，
    爰依刑法第62條規定減輕其法定刑（被告雖係自首，但因係
    所持有之改造手槍中之一枝及子彈，已先被警方查獲後，始
    行自首，並繳另一枝槍枝，與槍砲彈藥刀械管制條例第17條
    第1 項規定，應報繳持有之「全部」槍枝、子彈規定不符，
    不能依該條規定減輕或免除其刑）。其犯罪同時有加重及減
    輕之情形，應先加後減。
四、原審未予詳察而為被告無罪之諭知，自有不當。檢察官上訴
    意旨指摘原判決為無罪之諭知係不當，為有理由，應由本院
    將原判決撤銷改判。爰審酌被告非法持有槍彈行為，及其數
    量，對於社會治安之危害程度，及其事後自首接受裁判等一
    切情狀，爰量處如主文第2 項所示之刑，並就罰金部分諭知
    易服勞役之折算標準。扣案之改造手槍2 枝及子彈4 顆，均
    屬違禁物，依刑法第38條第1 項第1 款之規定併宣告沒收。
    至其餘子彈2 顆因經鑑定經試射而不存在，爰不為沒收之宣
    告。
據上論結，應依刑事訴訟法第369 條第1 項前段、第364 條、第
299 條第1 項前段，槍砲彈藥刀械管制條例第8 條第4 項、第12
條第4 項、刑法第11條前段、第55條、第47條第1 項、62條、第
42條第3 項，第38條第1 項第1 款，判決如主文。
本案經檢察官林敏惠到庭執行職務。
中    華    民    國    99    年    5     月    6     日
                  刑事第一庭    審判長法  官  周賢銳
                                      法  官  施柏宏
                                      法  官  黃仁松
以上正本證明與原本無異。
如不服本判決應於收受本判決後10日內向本院提出上訴書狀，其
未敘述上訴理由者，並得於提起上訴後10日內向本院補提理由書
狀（均須按他造當事人之人數附繕本）「切勿逕送上級法院」。
中    華    民    國    99    年    5     月    7     日
                                      書記官  林家煜
附錄本件判決論罪科刑法條：
槍砲彈藥刀械管制條例第8 條
未經許可，製造、販賣或運輸鋼筆槍、瓦斯槍、麻醉槍、獵槍、
空氣槍或第4 條第1 項第1 款所定其他可發射金屬或子彈具有殺
傷力之各式槍砲者，處無期徒刑或5 年以上有期徒刑，併科新臺
幣1 千萬元以下罰金。
未經許可，轉讓、出租或出借前項所列槍枝者，處5 年以上有期
徒刑，併科新臺幣1 千萬元以下罰金。
意圖供自己或他人犯罪之用，而犯前二項之罪者，處無期徒刑或
7 年以上有期徒刑，併科新臺幣 1 千萬元以下罰金。
未經許可，持有、寄藏或意圖販賣而陳列第 1 項所列槍枝者，
處3 年以上10年以下有期徒刑，併科新臺幣700 萬元以下罰金。
第1 項至第3 項之未遂犯罰之。
槍砲彈藥刀械管制條例第12條
未經許可，製造、販賣或運輸子彈者，處1 年以上7 年以下有期
徒刑，併科新台幣500 萬元以下罰金。
未經許可，轉讓、出租或出借子彈者，處6 月以上5 年以下有期
徒刑，併科新台幣300 萬元以下罰金。
意圖供自己或他人犯罪之用，而犯前二項之罪者，處3 年以上10
年以下有期徒刑，併科新台幣700 萬元以下罰金。
未經許可，持有、寄藏或意圖販賣而陳列子彈者，處5 年以下有
期徒刑，併科新台幣300 萬元以下罰金。
第1 項至第3 項之未遂犯罰之。

司法院資訊處製作；財團法人民間司法改革基金會備份。
